臺灣臺中地方法院交通事件裁定　　　　 96年度交聲字第114號
原處分機關　交通部公路總局臺中區監理所
異　議　人
即受處分人　山立通運股份有限公司
代　表　人　吳建立
送達代收人　甲○○
上列異議人因違反道路交通管理處罰條例案件，對於交通部公路
總局臺中區監理所九十六年一月十一日所為之處分（中監違字第
裁六○－ＤＢ0000000號），聲明異議，本院裁定如下：
    主  文
異議駁回。
    理  由
一、原處分意旨略以：異議人即受處分人山立通運股份有限公司
    （下稱山立公司）所有之車牌號碼三三九－ＨＧ號營業用大
    貨車，由司機楊志成駕駛，於民國九十五年十月三十一日十
    五時十分許，在桃園縣龍潭鄉○○路處，因受處分人車主允
    許駕照註銷之司機楊志成駕駛營業用大貨車行駛於公路之違
    規，為桃園縣政府警察局龍潭分局警備隊警員葉惠全當場查
    獲，依道路交通管理處罰條例第二十一條之一第一項第五款
    規定，以桃警局交字第ＤＢ0000000號通知單掣單舉
    發受處分人。受處分人於應到案日前提出申訴，原處分機關
    遂於九十六年一月十一日以中監違字第裁六○－ＤＢ000
    0000號號裁決書，裁處罰鍰新臺幣（下同）六萬元整，
    並記汽車違規紀錄一次，於法並無不合等語。
二、異議意旨略以：本件駕駛人楊志成係於九十五年九月十五日
    由新竹區監理所核給職業聯結車駕駛執照，另於九十三年六
    月二十五日以駕照遺失為由，至臺中區監理所申請補發駕照
    。實則楊志成原有之駕照並未遺失，其使用兩張駕照之情事
    ，異議人即受處分人並不知悉，異議人於九十二年十月二日
    雇用楊志成擔任駕駛工作開始，每月均依公司管理規則查核
    駕駛執照，楊志成既能提出監理機關所發給之駕照，異議人
    基於對國家監理機關核發之駕照正當合理之信賴，當然認為
    楊志成係執有聯結車駕駛執照之人，是異議人已盡相當之注
    意義務（即按月查核），並將此項理由以書面方式陳述予原
    處分機關，就楊志成使用註銷之駕駛執照之違規行為，異議
    人並無任何故意或過失。更遑論駕駛人以諉稱駕照遺失之方
    式，重複取得二張駕照，其弊當非自今日始，國家監理機關
    基於職權，本應負有積極研擬如何遏阻或加重處罰駕駛人此
    一違法行為之責，其捨此不為，竟苛責異議人以「楊志成使
    用雙照矇騙貴公司時日已久，惟貴公司並未向公路監理機關
    查證」云云，而裁處異議人罰鍰六萬元，試以楊志成以諉稱
    駕照遺失方式，非法取得雙照，矇騙監理機關之時日更久，
    監理機關係發照單位，尚不能自行發現，如何強求非屬監理
    機關之一般人能察覺，監理機關所為本件裁處行政罰之行為
    ，於法於理，殊有未恰。而行政罰法第七條第一項規定，違
    反行政法上義務之行為，非出於故意或過失者，不予處罰。
    本件係因楊志成以駕照遺失為理由申請補發，其補發之駕照
    復因酒駕違規案件遭吊銷，異議人顯然無從知悉其申請補發
    駕照之緣由，自無故意可言；且按月查核所雇用司機之駕照
    ，亦已盡必要之注意義務，當無過失之責任，異議人既無故
    意、過失，係不具備責任條件，依上揭條文自不能對異議人
    課處行政罰，爰依法聲明異議，請求撤銷本件行政罰云云。
三、按汽車駕駛人，使用註銷之駕駛執照駕駛聯結車、大客車、
    大貨車者，汽車所有人及駕駛人各處新臺幣四萬元以上八萬
    元以下罰鍰；汽車所有人如已善盡查證駕駛人駕駛執照資格
    之注意，或縱加以相當之注意而仍不免發生違規者，汽車所
    有人不受本條之處罰；道路交通管理處罰條例第二十一條之
    一第一項第五款、第二十一條之一第四項分別定有明文。復
    依違反道路交通管理事件統一裁罰基準及處理細則第十一條
    第一項第一款之規定，當場舉發者，受處分人非該當場被查
    獲之行為人或駕駛人時，除應填寫駕駛人或行為人資料外，
    並應填載查明受處分人資料，再交付被查獲之行為人代收。
四、經查：
  (一)為因應道路交通管理處罰條例，課予汽車所有人善盡查證駕
    駛人駕駛資格之規定，交通部公路總局特函請各地監理站及
    汽車貨運同業公會，並請各公會轉知所屬會員，可先取得所
    屬駕駛員之書面同意後，經由中華電信股份有限公司數據通
    信分公司提供之公路監理加值網路取得認證密碼，並即提供
    所屬駕駛人員名冊送交公司所在地公路監理機關核備後，即
    得查詢所屬駕駛員駕駛執照狀態等情，業經交通部公路總局
    於九十二年三月二十七日以路監交字第○九二○○八四一五
    四號函釋在案，並有交通部九十三年九月八日交路字第○九
    三○○○九二五二號函一紙、交通部公路總局臺中區監理所
    九十六年四月十三日中監自字第○九六一○○三五五二號函
    暨所附駕駛人管理系統申請流程說明、公路監理加值服務職
    業駕駛人管理系統系統帳號申請表、中華電信股份有限公司
    公路監理資訊業務租用及異動申請書等件附卷可參。由此以
    觀，汽車所有人既可利用網際網路，透過監理機關所提供之
    職業駕駛人管理系統隨時查詢汽車駕駛人之駕駛執照狀態，
    如其間隔相當時間，定期查詢，惟仍未及發現汽車駕駛人之
    駕照遭吊銷等情況，始可認汽車所有人已善盡查證之義務，
    而可依道路交通管理處罰條例第二十一條之一第四項之規定
    ，主張免責。
  (二)查異議人所僱用之大貨車駕駛楊志成前因酒後駕車，而經交
    通部公路總局新竹區監理所新竹市監理站於九十三年十月八
    日吊銷其駕駛執照之事實，此有交通部公路總局新竹區監理
    所新竹市監理站九十五年十二月二十二日竹監新字第○九五
    ○○一一三○一號函、駕駛人楊志成汽車駕照基本資料各一
    紙附卷可憑。嗣楊志成又於九十五年十月三十一日十五時十
    分許，駕駛異議人所有之車牌號碼三三九－ＨＧ號營業用大
    貨車，在桃園縣龍潭鄉○○路，因「駕駛執照經吊銷仍駕駛
    大貨車」違規，為桃園縣政府警察局龍潭分局警備隊依法舉
    發等情，有桃園縣政府警察局桃警局交字第ＤＢ00000
    00號舉發違反道路交通管理事件通知單一份在卷可查。
  (三)次查，異議人並未向監理機關申請職業駕駛人管理系統之公
    路監理加值服務等情，業經交通部公路總局臺中區監理所以
    九十六年四月十三日中監自字第○九六一○○三五五二號函
    覆在卷，異議人雖辯稱其均有按月查核所雇用司機之駕照云
    云，然汽車駕駛人之駕駛資格並非固定不變，常因各種交通
    違規事由而遭受監理機關處以吊扣、吊銷之處分，是以汽車
    駕駛人是否具有駕駛資格，自應以監理機關所登記之資料為
    依據，況因道路交通管理處罰條例第二十一條之一之規定係
    連坐處罰性質，各汽車貨運商業就此無不相當謹慎，再者，
    本件駕駛人楊志成係於九十三年十月八日遭吊銷駕駛執照，
    迄本件違規之時，已有二年之久，異議人依前開說明，自有
    充裕之時間往監理所查核、列印其所僱用司機之駕駛執照異
    常情形資料或者透過申請監理公路加值服務職業駕駛人管理
    系統之方式，隨時查詢駕駛人楊志成之駕駛資格狀態，以防
    止司機欺瞞之情形發生。然異議人就此並未能提出相關查核
    資料，亦未向監理機關申請職業駕駛人管理系統，僅空言已
    按月查核，係遭駕駛人楊志成以雙照矇騙，監理機關都未發
    覺駕駛人楊志成非法取得雙照，又如何能苛責異議人，故異
    議人並無故意或過失云云，顯屬卸責之詞，其未能確盡其注
    意義務及管理之職責任令無駕駛執照之人續行駕駛自用大貨
    車之事證，已屬相當明確，則其此處之違規行為，應堪以認
    定。
  (四)綜上所述，本件原處分機關依道路交通管理處罰條例第二十
    一條之一第一項第五款之規定，依違反道路交通管理事件統
    一裁罰標準，裁處受處分人罰鍰六萬元，並依同條例第二十
    一條之一第三項規定記汽車違規紀錄一次，核無違誤，異議
    人聲明異議，並無理由，應予駁回。
據上論斷，依道路交通管理處罰條例第八十七條第二項，道路交
通案件處理辦法第十九條，裁定如主文。
中　　華　　民　　國　　96　　年　　6　　 月　　 7　　日
                  交通法庭      法  官  余德正
以上正本證明與原本無異。
如不服本裁定應於送達後五日內向本院提出抗告狀。
                                書記官  廖日晟
中　　華　　民　　國　　96　　年　　6　　 月　　 7　　日
